【裁判字號】    99,交聲,1203
【裁判日期】    991129
【裁判案由】    聲明異議
【裁判全文】
臺灣臺南地方法院交通事件裁定        99年度交聲字第1203號
移送機關    交通部公路總局嘉義區監理所新營監理站
異議人即
受處分人    張育嘉
上列異議人即受處分人因違反道路交通管理處罰條例案件，對於
交通部公路總局嘉義區監理所新營監理站民國99年9月15日所為
之裁決處分（處分案號：新監裁違字第裁73-Z7B014951號）聲明
異議，本院裁定如下：
    主    文
異議駁回。
    理    由
一、原處分意旨略以：異議人即受處分人張育嘉（下稱異議人）
    駕駛車牌號碼5996-UH號自用一般小客車，於民國99年8月28
    日15時32分許，行經國道3號高速公路南下209.8公里處時，
    因未依規定使用路肩，經內政部警政署國道公路警察局第七
    警察隊快官分隊（下稱舉發機關）員警攔停製單舉發，嗣經
    交通部公路總局嘉義區監理所新營監理站（下稱原處分機關
    ）以其違規事證明確，依道路交通管理處罰條例第33條第1
    項第9款、第63條第1項第1款（原處分漏載第1項第1款）及
    違反道路交通管理事件統一裁罰基準表之規定，裁處異議人
    罰鍰新臺幣（下同）4,000元，並記違規點數1點等語。
二、聲明異議意旨略以：異議人於99年8月28日15時，在中投快
    速道路接南下國道3號的匣道上，因雙線車道即將變成單線
    車道，左方車輛行速過緩，而其後方車間也無縫隙，於是異
    議人便加速超前左方車，此時道路逐漸縮減，因安全考量，
    且又不想越線違規，所以在超越左方車之後有往左切入之動
    作，隨即進入南下國道匣口而進入國道3號，惟卻遭警員攔
    停，並告知異議人是路肩超車，但異議人並沒有行駛路肩之
    事實，且異議人超車時，警車亦在國道上行駛於國道慢車道
    上，並未視見全況，為此聲明異議等語。
三、按汽車行駛高速公路，不得在路肩上行駛，或利用路肩超越
    前車或倒車；次按汽車行駛於高速公路、快速公路或設站管
    制之道路，不遵使用限制、禁止、行車管制及管理事項之管
    制規則而有未依規定使用路肩者，處汽車駕駛人3,000元以
    上6,000元以下罰鍰，並記違規點數1點，高速公路及快速公
    路交通管制規則第9條第1項第2款、道路交通管理處罰條例
    第33條第1項第9款、第63條第1項第1款分別定有明文。復按
    「路肩」係指設於車道之外側，路面邊線與護欄或邊溝間之
    部分，高速公路及快速公路交通管制規則第2條第1項第16款
    亦有明文。
四、經查：
  (一)異議人駕駛車牌號碼5996-UH號自用一般小客車，於上開時
    、地因行駛高速公路未依規定使用路肩，經舉發機關員警攔
    停製單舉發，並經原處分機關裁處如前所述之裁罰等情，有
    內政部警政署國道公路警察局99年8月28日公警局交字第Z7B
    014951號舉發違反道路交通管理事件通知單及原處分機關99
    年9月15日新監裁違字第裁73-Z7B014951號裁決書各1份附卷
    可稽。
  (二)異議人雖否認其有違規行駛路肩之行為，並以前詞置辯；然
    查：
    1.證人即舉發本件違規之警員王董樹於本院99年10月27日調
      查時到庭結證稱：「（本件是否你舉發，情形如何？）是
      的，是我與另一同事陳信昌一起舉發。」、「（當時巡邏
      車的位置是否如第七警察隊99年10月11日函附的現場草圖
      的位置？）是的，警車位置在槽化線的左側即外線車道上
      。」、「（匝道是否有兩個車道？）匝道從到209.6公里
      處是兩線道，209.6以後變成一個車道，是加速車道，要
      到主線道一定要經過加速車道才能到主線道。」、「（異
      議人當時違規情形為何？）匝道當時車流量很大，時速約
      20、30公里而已，若要進入加速車道，一定要循序漸進，
      當時異議人的車子已經在單線車道的加速車道上，依規定
      不能超出匝道行駛到路肩，我們見車號5996-UH自小客車
      利用外側路肩超車將近100公尺，已經超越過很多台車子
      。」、「（你在外側車道如何往前攔住他？）我們加速往
      前，對方看到警察才漸漸切入加速車道，我們便在南下21
      0公里處攔停異議人的車子，並同時製單告發。」、「（
      所以他超越的位置是單線車道上？）是的。」、「（當時
      車輛有無到達靜止的狀態？）還沒有，只是車速很慢。」
      、「（異議人是否是在被攔停時才行駛在路肩上？）異議
      人要進入加速車道時，他就已經利用路肩行駛了90至100
      公尺，我們看到後往前要去攔停他，攔停的時候他也有壓
      到國道旁的路肩。」、「（現場情形是否如異議人所述？
      ）車子上來一下子要進去是不可能的，通常要進入匝道的
      車輛都是靠的很近，所以他不可能超越壹台車就能進入車
      流中。我有親眼看到他超過許多輛車，確實幾台不記得，
      但不是只有超過前方的那台車子。」、「（當時巡邏車的
      位置，是停在那邊或也有緩速在前進？）巡邏車行進中，
      在209.6公里處發現本件違規車輛。」、「（發現違規時
      ，你們巡邏車也有跟著前進？）有。」等語（見該日訊問
      筆錄），復有舉發機關99年10月11日公警七交字第099070
      6881號函附之現場草圖1份在卷可參。
    2.又經本院勘驗違規當時警員所錄製之採證錄音光碟之結果
      ，經開啟檔名「A34__ HQ_00000000_153116.wav」之錄音
      內容，聽：時間00；07秒時，警員口述5996-UH；時間00:
      18秒時，警員問為何走路肩超車，這是單線車道為何超車
      ？異議人稱歹勢啦，警員稱單線車道一進來外面就是路肩
      ，不能用路肩超車；時間05:54秒時，警員稱異議人是小
      型車違規使用路肩，異議人稱其一進來就在外側，警員稱
      異議人利用外側那裡就是路肩，異議人稱對啦，不能輕一
      點嗎？警員稱異議人利用路肩超車，異議人稱其看旁邊那
      台太過去了，其不是在那台後方，其係在外車道，警員對
      異議人說明超車的經過，異議人問不到高速公路也算路肩
      ，警員稱是，匝道上來就算高速公路了，就算路肩了，警
      員將舉發單給異議人並告知5日後15日內到郵局繳，異議
      人問5日後就可了嗎？警員稱是。有本院99年11月3日勘驗
      筆錄及採證光碟在卷可稽。
    3.經將證人即舉發本件違規之警員王董樹上開證述以及本院
      上開勘驗結果相核，足認證人王董樹上開證言非虛，且異
      議人經警員攔停時，在警員告知異議人不可利用路肩超車
      ，異議人係違規使用路肩後，異議人並未爭執其未行駛於
      路肩，而係向警員問不能輕一點嗎？且異議人並對警員告
      知5日後、15日內繳納罰鍰等語，未有所爭執，衡諸常情
      ，異議人如確無行駛路肩之行為，應會當場執上情向警員
      爭執；又自證人王董樹之上開證詞觀之，異議人係於高速
      公路超車時行駛於路肩上，而違規當時車道上車流量很大
      ，異議人尚難於超越前面一台車後，即可切入車道內，足
      認異議人應係如證人王董樹所證稱使用路肩超車後，仍於
      路肩行駛一段距離後，才向左切入車道內，因此，異議人
      有違規使用路肩之行為，應可認定。
  (三)綜上所述，異議人駕車於上開時、地有未依規定使用路肩之
    違規行為既可認定，則原處分機關依道路交通管理處罰條例
    第33條第1項第9款、第63條第1項第1款(原處分漏載第1項第
    1 款）及違反道路交通管理事件統一裁罰基準表之規定，裁
    處異議人罰鍰4,000元，並記違規點數1點之處分，於法核無
    不當，本件異議人之異議為無理由，應予駁回。
五、據上論結，應依道路交通管理處罰條例第87條第2項、道路
    交通事件處理辦法第18條，裁定如主文。
中    華    民    國    99    年    11    月    29    日
                    交通法庭  法  官 林福來
以上正本證明與原本無異。
如不服本裁定，應於收受送達後5日內向本院提出抗告狀。（應
附繕本）
                              書記官 李淑惠
中    華    民    國    99    年    11    月    30    日

司法院資訊處製作；財團法人民間司法改革基金會備份。
